【裁判字號】    97,訴,2846
【裁判日期】    971107
【裁判案由】    違反毒品危害防制條例
【裁判全文】
臺灣彰化地方法院刑事判決              97年度訴字第2846號
公  訴  人  臺灣彰化地方法院檢察署檢察官
被      告  甲○○
      （原名陳宜宏）
上列被告因違反毒品危害防制條例案件，經檢察官提起公訴（97
年度毒偵字第3581號），本院合議庭裁定改由受命法官獨任以簡
式審判程序審理，判決如下：
    主  文
甲○○施用第一級毒品，累犯，處有期徒刑玖月。
    犯罪事實
一、甲○○前因違反毒品危害防制條例案件，經本院於民國95年
    3 月31日，以95年度訴字第127 號案判處有期徒刑11月確定
    ；又因詐欺案件，經本院於96年3 月7 日，以95年度易字第
    829 號案判處有期徒刑4 月確定；再因違反毒品危害防制條
    例案件，復經本院於96年3 月7 日，以95年度訴字第1372號
    案判處有期徒刑1 年確定；嗣上開各罪，經本院於96年8 月
    8 日，以96年度聲減字第1460號裁定減刑，並定其應執行之
    刑為有期徒刑11月15日確定，於96年10月16日縮刑期滿執行
    完畢。另因施用第一級毒品案件，經本院於91年3 月22日，
    以91年度毒聲字第781 號裁定送觀察、勒戒後，嗣於同年4
    月10日因無繼續施用毒品之傾向而執行完畢釋放，並由臺灣
    彰化地方法院檢察署檢察官於91年4 月17日，以91年度毒偵
    字第733 號為不起訴處分確定。詎其於前揭觀察勒戒執行完
    畢釋放後5 年內，即91年7 月或8 月間起至92年2 月14 日
    晚間8 時許止，再因施用第一級毒品案件，經本院以92年度
    訴字第438 號判刑確定後，仍不知悔改，復基於施用第一級
    毒品海洛因之犯意，於97年7 月29日上午7 時許，在其位於
    彰化縣埔鹽鄉○○村○○○路155 號之租屋處，以海洛因摻
    水用針筒注射體內之方式，施用第一級毒品海洛因1 次。嗣
    因另涉及施用毒品案件為臺灣彰化地方法院檢察署通緝，於
    97年7 月31日14時許，經警在彰化縣溪湖鎮○○路316 巷口
    逮捕，始悉上情。
二、案經彰化縣警察局員林分局報請臺灣彰化地方法院檢察署檢
    察官偵查起訴。
    理  由
一、按除被告所犯為死刑、無期徒刑、最輕本刑為3 年以上有期
    徒刑之罪或高等法院管轄第一審案件者外，於刑事訴訟法第
    273 條第1 項程序進行中，被告先就被訴事實為有罪之陳述
    時，審判長得告知被告簡式審判程序之旨，並聽取當事人、
    代理人、辯護人及輔佐人之意見後，裁定進行簡式審判程序
    ；除簡式審判程序、簡易程序及第376 條第1 款、第2 款所
    列之罪之案件外，第一審應行合議審判，刑事訴訟法第273
    條之1 第1 項、第284 條之1 分別定有明文。本件被告甲○
    ○所犯係死刑、無期徒刑、最輕本刑為3 年以上有期徒刑或
    高等法院管轄第一審案件以外之罪，並於本院行準備程序時
    就被訴事實為有罪之陳述，本院合議庭依前揭規定，經評議
    結果，裁定改由受命法官獨任行簡式審判程序，先予敘明。
二、上開犯罪事實，迭據被告甲○○於警詢、偵訊及本院審理時
    坦承不諱，且其於97年7 月31日為警查獲時所採取之尿液，
    經送鑑驗結果，確呈嗎啡陽性反應，有彰化縣警察局員林分
    局委託檢驗尿液代號與真實姓名對照認證表及詮昕科技股份
    有限公司97年8 月13日濫用藥物尿液檢驗報告（報告編號：
    00000000）各1 紙附卷可稽，，足認被告自白與事實相符，
    本件事證明確，被告犯行洵堪認定。
三、按海洛因為毒品危害防制條例第2 條第2 項第1 款所稱之第
    一級毒品，不得施用、持有。次按，毒品危害防制條例於92
    年7 月9 日修正公布，自93年1 月9 日施行，其中第20條、
    第23條將施用毒品之刑事處遇程序，區分為「初犯」及「5
    年內再犯」、「5 年後再犯」。依其立法理由之說明：「初
    犯」，經觀察、勒戒或強制戒治後，應為不起訴處分或不付
    審理之裁定；經觀察、勒戒或強制戒治執行完畢釋放後，「
    5 年內再犯」者，因其再犯率甚高，原實施之觀察、勒戒及
    強制戒治既已無法收其實效，爰依法追訴或裁定交付審理。
    至於經觀察、勒戒或強制戒治執行完畢釋放後，「5 年後再
    犯」者，前所實施之觀察、勒戒或強制戒治已足以遮斷其施
    用毒品之毒癮，為期自新及協助其斷除毒癮，仍適用「初犯
    」規定，先經觀察、勒戒或強制戒治之程序。從而依修正後
    之規定，僅限於「初犯」及「5 年後再犯」二種情形，始應
    先經觀察、勒戒或強制戒治程序。倘被告於5 年內已再犯，
    經依法追訴處罰，縱其第三次（或第三次以上）再度施用毒
    品之時間，在初犯經觀察、勒戒或強制戒治執行完畢釋放5
    年以後，已不合於「5 年後再犯」之規定，且因已於「5 年
    內再犯」，顯見其再犯率甚高，原實施觀察、勒戒或強制戒
    治，已無法收其實效，即應依該條例第10條處罰（最高法院
    95年5 月9 日95年度第7 次刑事庭會議決議參照）。本件被
    告因施用第一級毒品案件，經本院於91年3 月22日，以91年
    度毒聲字第781 號裁定送觀察、勒戒後，嗣於同年4 月10日
    因無繼續施用毒品之傾向而執行完畢釋放，並由臺灣彰化地
    方法院檢察署檢察官於91年4 月17日，以91年度毒偵字第73
    3 號為不起訴處分確定；復於上開觀察勒戒執行完畢5 年內
    ，因施用第一級毒品案件，經本院92年5 月29日，以92年度
    訴字第438 號判處有期徒刑9 月確定等情，有臺灣高等法院
    被告前案紀錄表及臺灣彰化地方法院檢察署刑案資料查註紀
    錄表各1 份在卷足憑；是被告本件施用第一級毒品海洛因之
    犯行，雖已逾前次觀察勒戒執行完畢後5 年之期間，然被告
    既曾於觀察勒戒執行完畢5 年內再犯，並經依法追訴處罰，
    初已不合於條文所定「5 年後再犯」之要件，即與毒品危害
    防制條例第20條第3 項所定適用初犯之規定不符，揆諸首揭
    決議意旨，本件被告已於「5 年內再犯」，顯見其再犯率甚
    高，其後各次施用毒品之犯行，均毋須再重新施予觀察、勒
    戒或強制戒治之處遇程序，而應依毒品危害防制條第23條第
    2 項規定，逕予訴追處罰。綜上所述，本件犯罪事證已臻明
    確，被告前開犯行洵堪認定，應予依法論科。
四、核被告甲○○所為，係犯毒品危害防制條例第10條第1 項施
    用第一級毒品罪。其持有第一級毒品海洛因之低度行為，應
    為施用之高度行為所吸收，不另論罪。又被告前因違反毒品
    危害防制條例案件，經本院於95年3 月31日，以95年度訴字
    第127 號案判處有期徒刑11月確定；又因詐欺案件，經本院
    於96年3 月7 日，以95年度易字第829 號案判處有期徒刑4
    月確定；再因違反毒品危害防制條例案件，復經本院於96年
    3 月7 日，以95年度訴字第1372號案判處有期徒刑1 年確定
    ；嗣上開各罪，經本院於96年8 月8 日，以96年度聲減字第
    1460號裁定減刑，並定其應執行之刑為有期徒刑11月15日確
    定，於96年10月16日縮刑期滿執行完畢等情，亦有上開前案
    紀錄表在卷可按，其於有期徒刑執行完畢後5 年內，故意再
    犯本件有期徒刑以上之罪，為累犯，應依刑法第47條第1 項
    之規定，加重其刑。爰審酌被告無視於毒品對於自身健康之
    戕害及國家對於杜絕毒品犯罪之禁令，一犯再犯，顯見上開
    刑罰實難收警惕之效，自不宜輕縱，應予嚴懲，惟斟酌修正
    後刑法刪除連續犯之規定，即採一罪一罰之刑事政策，為避
    免刑罰輕重失衡，及考量被告施用毒品僅戕害己身，犯後均
    坦承犯行，態度良好等一切情狀，量處如主文所示之刑。
據上論斷，應依刑事訴訟法第273 條之1 第1 項、第299 條第1
項前段，毒品危害防制條例第10條第1 項，刑法第11條前段、第
47條第1 項，判決如主文。
中    華    民    國    97    年    11    月    7     日
                        刑事第七庭    法  官  戰諭威
以上正本證明與原本無異。
如不服本判決，應於判決送達後10日內，向本院提出上訴狀（ 須
附繕本 ）。
中    華    民    國    97    年    11    月    7    日
                                      書記官  陳佳宏
附錄本案論罪科刑法條：
毒品危害防制條例第10條
施用第一級毒品者，處6 月以上5 年以下有期徒刑。
施用第二級毒品者，處3 年以下有期徒刑。


司法院資訊處製作；財團法人民間司法改革基金會備份。
